【裁判字號】    90,訴,651
【裁判日期】    920326
【裁判案由】    毒品危害防制條例
【裁判全文】
臺灣桃園地方法院刑事判決                            九十年度訴字第六五一號
    公  訴  人  臺灣桃園地方法院檢察署檢察官
    被      告  甲○○
右列被告因違反毒品危害防制條例案件，經檢察官提起公訴（八十九年度毒偵字第五
二六三、五八四九號、九十年度毒偵字第七四八號），本院判決如左：
    主  文
甲○○施用第一級毒品，處有期徒刑柒月；又連續施用第二級毒品，處有期徒刑肆月
。應執行有期徒刑拾月。
    事  實
一、甲○○前因施用毒品案件，經本院以八十八年度毒聲字第六七０八號裁定送觀察
    、勒戒後，認無繼續施用毒品之傾向，由台灣桃園地方法院檢察署檢察官於民國
    八十九年二月二十九日，以八十八年度毒偵字第五三０號不起訴處分確定。甲○
    ○竟不思悔改，另：(1)基於施用第二級毒品安非他命之概括犯意，自八十九年二
    月底前述不起訴處分確定後之某日起至同年十一月一日採尿時往前回溯一百二十
    小時內之某時，在桃園縣桃園市○○街一八號九樓十八室其住處等處，連續施用
    安非他命多次；(2)另基於施用第一級毒品海洛因犯意，於九十年十一月一日採尿
    時往前回溯一百二十小時內之某時，在台灣地區內某處所，施用第一級毒品海洛
    因一次。嗣先於八十九年九月二十六日十九時三十分，在桃園縣桃園市○○街一
    八號九樓十八室與其先生（當時尚係男女朋友關係）鄭棋峰一同為警查獲，並扣
    得鄭某所有之海洛因、安非他命等毒品及施用工具，後又於同年十月三十一日二
    十一時許，在桃園縣蘆竹鄉○○路一五○巷四九號住處與鄭棋峰一同為警查獲，
    扣得綽號「大象」之人寄放予鄭某之海洛因、安非他命等毒品及施用工具（鄭棋
    峰部分另由檢察官偵辦）。甲○○經本院以八十九年度毒聲字第七二一七號裁定
    送觀察勒戒處所施以觀察、勒戒後，認有繼續施用傾向。
二、案經台北市政府警察局大安分局、文山第一分局及桃園縣警察局龜山分局移送臺
    灣桃園地方法院檢察署檢察官偵查起訴。
    理  由
一、訊之被告甲○○於本院調查審理時坦承右揭施用第二級毒品安非他命之犯行。而
    其二次為警查獲時所所採集之尿液檢體，經警分別送請台北市立療養院及桃園縣
    衛生局檢驗，檢驗結果呈現安非他命類陽性反應，此有台北市立療養院煙毒尿液
    檢驗報告書及桃園縣衛生局不法藥物尿液檢定書各一份在卷可稽。另其中八十九
    年十一月一日（即同年月三十一日查獲後）採集之尿液檢體再經本院依職權送請
    國防部憲兵司令部刑事鑑定中心以螢光偏極免疫分析法為篩驗，復以氣相層析質
    譜儀分析法為確認檢驗，檢驗結果亦呈現甲基安非他命陽性反應，此有本院卷附
    之該中心九十一年十一月十五日（九一）綱得字第一五五二○號鑑驗通知書在卷
    可佐。是被告前述施用安非他命犯行，事證明確，堪以認定。
二、訊據被告矢口否認有何施用第一級毒品之犯行，並辯稱：「我從無施用海洛因，
    可能是我先生（即鄭棋峰）在旁邊吸，我可能吸到二手煙」等語。經查：
（一）被告於八十九年十一月一日（即同年十月三十一日查獲後）為警查獲時所所採
      集之尿液檢體，經警送請桃園縣衛生局檢驗，檢驗結果呈現嗎啡陽性反應，該
      檢體再經本院依職權送請國防部憲兵司令部刑事鑑定中心以螢光偏極免疫分析
      法為篩驗，復以氣相層析質譜儀分析法為確認檢驗，檢驗結果亦呈現嗎啡陽性
      反應，此有前述桃園縣衛生局不法藥物尿液檢定書及國防部憲兵司令部刑事鑑
      定中心鑑驗通知書各一紙在卷可證。而以氣相層析質譜儀作藥物及其代謝產物
      之定性及定量分析，幾乎不會有偽陽性反應產生，此為毒品檢驗學之常規，故
      上開憲兵司令部刑事鑑定中心所使用之檢驗方法已可完全排除毒品偽陽性之干
      擾，其檢驗結果堪以採信暨尿液中檢出毒品反應時效，須視施打量多少及個人
      代謝分泌情形而定，施打量多者，於施打後四、五日內仍有可能檢出毒品反應
      ，此有法務部調查局八十七年九月二十九日（八七）發技（一）字第八七○七
      四五七四號函可稽。本件被告於八十九年十月三十一日查獲後，於翌日（十一
      月一日）所採集之尿液經檢驗後既呈嗎啡（按施用海洛因將以嗎啡型態排泄於
      人體外）陽性反應，當可認定被告有於八十九年十一月一日採尿時往前回溯一
      百二十小時內之某時止，在台灣地區內某不詳處所，有施用第一級毒品海洛因
      一次之犯行無疑。
（二）被告雖辯稱其因其夫鄭棋峰在其身旁吸食海洛因，其可能吸到海洛因二手煙等
      語。惟按吸入煙毒或安非他命之二手煙，在文獻上雖尚無能否由尿液中檢驗出
      煙毒或安非他命反應之研究報告，然按法務部調查局檢驗煙毒或安非他命案件
      經驗研判，若未經直接吸食或共處於密閉狹小之空間，也未經長時間與吸毒者
      直接相向且存心大量吸入吸毒者所呼出之煙氣，以二手煙中可能存在之低劑量
      煙毒或安非他命，應不致在尿液中檢驗出煙毒或安非他命反應，此有法務部調
      查局九十年三月五日（九○）陸（一）字第九○○一二五五○號函存卷可參。
      是被告前開所辯，顯不足採。
三、再者，被告前因施用毒品案件，經本院以八十八年度毒聲字第六七０八號裁定送
    觀察、勒戒後，認無繼續施用毒品之傾向，始經桃園地檢署檢察官於八十九年二
    月二十九日，以八十八年度毒偵字第五三０號不起訴處分確定。其於五年以內又
    施用第一級及第二級毒品，經送觀察勒戒處所施以觀察、勒戒後，認有繼續施用
    傾向等情，有上開不起訴處分書、裁定書及台灣桃園女子監獄九十年二月二十七
    日桃女監衛字第○○三九二號函檢附之「有無繼續施用傾向證明書」各一份在卷
    可稽。依毒品危害防制條例第二十條第三項規定，自應予以論科。
四、核被告所為，係犯毒品危害防制條例第十條第一項之施用第一級毒品罪及同條第
    二項之施用第二級毒品罪。又其施用第一、二級毒品行為前所持有之第一、二級
    毒品之行為，既意在供己施用，其持有之低度行為應為施用之高度行為吸收，均
    不另論罪。另被告多次施用第二級毒品安非他命行為，時間緊接，所犯罪名相同
    ，顯係出於概括之犯意為之，為連續犯，爰依刑法第五十六條之規定以一罪論，
    並加重其刑。所犯上開二罪，犯意各別、罪質各異，行為互殊，犯罪構成要件不
    同，應分論併。爰個別審酌被告前因施用毒品案件，經觀察、勒戒，獲不起訴處
    分寬典，未把握自新機會改除惡習，再次施用毒品，連續為警查獲，毫無悔意、
    其施用毒品，戕害自身健康，漠視法令之禁制、其施用毒品之次數、時間等一切
    情狀，分別量處如主文所示之刑並定其應執行之刑，以資懲儆。
五、至於公訴意旨另以：被告連續施用海洛因及安非他命至九十年二月十四日止，亦
    有施用第一、二級毒品海洛因、安非他命之犯行等語。然查，被告對於前述施用
    海洛因犯行，自始即堅決否認，另其於本院調查、審理時固一度坦承施用安非他
    命至九十年二月十四日止。惟按被告之自白，不得作為有罪判決之唯一依據，刑
    事訴訟法第一百五十六條第二項定有明文。況被告於本院審理時第二度訊問時業
    已否認上開犯行。另被告於前述時間為警查獲時所採集之尿液，經送檢驗雖呈現
    嗎啡及安非他命之陽性反應，此有台北市立療養院煙毒尿液檢驗報告書附九十年
    毒偵字第七四八號卷可稽，惟此尿液檢體再經本院依職權送請國防部憲兵司令部
    刑事鑑定中心鑑定，均呈陰性反應，有該中心九十一年十二月十六日（九一）綱
    得字第一六九○一號鑑驗通知書在卷可佐，是前述台北市立療養院煙毒尿液檢驗
    報告書之正確性即值懷疑。此外，復查無其他積極證據足資佐證被告前述自白之
    真實性，應認此部分不能證明被告犯罪。惟公訴意旨認此部分與前開論罪部分，
    有連續犯之裁判上一罪關係，本院就此部分爰不另為無罪之諭知，附此敘明。
六、再被告次二犯施用毒品犯行，並經本院於九十年三月八日經本院以九十年毒聲字
    第一○八七號裁定，令入戒治處所施以強制戒治，嗣於同年七月九日因其施以強
    制戒治已屆滿三月，且成效經評定為合格，無繼續戒治之必要，而經本院九十年
    毒聲字第二九五九號裁定停止強制戒治，所餘戒治期間交付保護管束，並於同年
    月二十五日出監，此有台灣高等法院被告全國前案紀錄表及台灣桃園地方法院法
    務部在監在押資料表各一份在卷可稽。惟被告復於九十一年一月二十九日三時許
    往前回溯二十六小時內之某時，在台灣地區內某處所，施用第一級毒品海洛因一
    次（業經本院另案九十一年訴字第七二四號判決）。其此次施用第一海洛因犯行
    ，既係停止戒治後所為，顯係另行起意，與本案所為施用第一級毒品犯行，無連
    續犯之裁判上一罪關係，附此說明。
七、據上論斷，應依刑事訴訟法第二百九十九條第一項前段，毒品危害防制條例第十
    條第一項、第二項，刑法第五十六條、第五十一條第五款，判決如主文。
本案經檢察官李山明到庭執行職務。
中      華      民      國    九十二    年      三      月    二十六    日
                                     臺灣桃園地方法院刑事第六庭
                                         法  官  潘進順
右正本證明與原本無異。
如不服本判決，應於判決送達後十日內向本院提出上訴狀( 應附繕本 )，上訴於
臺灣高等法院。
                                         書記官  巫孟蓉
中      華      民      國    九十二    年      三      月    三十一    日
附錄論罪法條：
毒品危害防制條例第十條
施用第一級毒品者，處六月以上五年以下有期徒刑。
施用第二級毒品者，處三年以下有期徒刑。


司法院資訊處製作；財團法人民間司法改革基金會備份。
